【裁判字號】    97,交抗,1131
【裁判日期】    970926
【裁判案由】    聲明異議
【裁判全文】
臺灣高等法院臺中分院交通事件裁定  97年度交抗字第1131號
抗  告  人  交通部公路總局臺中區監理所彰化監理站
法定代理人  乙○○
異  議  人
即受處分人  甲○○
上列抗告人因受處分人違反道路交通管理處罰條例之聲明異議案
件，不服臺灣彰化地方法院中華民國97年 8月25日所為裁定（97
年度交聲字第1090號），提起抗告，本院裁定如下：
    主  文
原裁定關於撤銷原處分機關所為之罰鍰新臺幣壹萬玖仟伍佰元整
及施予道安講習處分部分，均撤銷 (此部分之處罰應依原處分機
關所為之處分執行)。
其他抗告駁回。
    理  由
一、原處分機關交通部公路總局臺中區監理所彰化監理站係以：
    受處分人於民國（下同）97年 7月12日23時51分許，酒後駕
    駛車牌號碼 OX-4718號自用小客車，行經彰化縣彰化市○○
    路大度橋南端時，經測量其呼氣酒精濃度為0.33MG/L，超過
    標準值，為警依法舉發，故依道路交通管理處罰條例第35條
    第1項、第24條第1項第 2款規定，裁處受處分人新臺幣（下
    同）19,500元，吊扣駕駛執照12個月，並施以道安講習之處
    分。
二、受處分人聲明異議意旨略稱：
    受處分人為現從事運輸工作，需要駕駛大貨車及聯結車，因
    酒後駕駛自用小客車，為免影響家計，盼僅吊扣自用小客車
    駕駛執照云云。
三、原審裁定意旨略以：
    按本件違規行為應依修正後之道路交通管理處罰條例第68條
    裁處，駕駛人受吊扣駕駛執照處分時，不再吊扣其持有各級
    車類之駕駛執照，故原處分機關於作成吊扣駕駛執照處分時
    ，應就行為人所應吊扣之駕駛執照種類予以限定，始符合依
    法行政原則。異議人為本件違規時係駕駛自用小客車，此有
    彰化縣警察局彰警交字第 I00000000號舉發違反道路交通管
    理事件通知單附卷可憑，是其依法所受之處分應為限制其駕
    駛自用小客車之權利，即吊扣其小型車駕駛執照。原處分機
    關未審酌及此，逕為裁罰，即難認為允當，從而本件異議為
    有理由，因之撤銷原處分，並裁處如原審裁定主文第 2項所
    示之處分等語。
四、抗告意旨略以：
  (一)按考領各類駕駛資格及駕照得適用駕駛之車種等規定，道路
    交通安全規則第60條、61及62條分別定有明文，現行採機車
    駕駛執照、汽車駕駛執照各一照管理原則，不僅不會造成民
    眾不便，歷年來無阻礙，車主及駕駛人之權利亦相對受保障
    ，酒駕違規行為吊扣駕駛執照之目的，並非僅為處罰違反道
    路交通管理事件之行為人，尚有以暫時禁止行為人於道路上
    駕駛，以免其短期內再犯之用意，實不得因違規駕駛領有最
    高級（汽車）駕駛資格即有多次駕駛汽車之機會。
  (二)吊扣汽車駕駛執照之裁處，係以違規時駕駛資格之照類作為
    處罰立基，且道路交通管理處罰條例第35條亦有規定吊扣其
    駕駛執照之裁處依據而非道路交通管理處罰條例第68條規定
    。另針對新修正道路交通管理處罰條例第68條條文刪除吊扣
    部分，因僅係符合汽、機車各採一照管理制度，避免造成處
    罰機關執行實務上窒礙難行，本件異議人違規時所駕駛自用
    一般小客車之資格憑證，係基於其所持之職業聯結車駕駛執
    照。並非無照駕駛，故原處分機關裁處並無不當云云。
五、經查：本件異議人即受處分人甲○○係於97年 7月12日23時
    51分許，因酒後駕駛自用小客車，經警檢測其呼氣酒精濃度
    數值達0.33㎎/l，超過規定標準值0.25㎎/l(低於0.4㎎/l以
    下)，而違反道路交通管理處罰條例第35條第1項第 1款規定
    等情，有彰化縣警察局舉發違反道路交通管理事件通知單（
    彰警交字第I00000000號）及97年7月25日交通部公路總局臺
    中區監理所（彰化監理站）之彰監四字第裁64-I00000000號
    違反道路交通管理事件裁決書可資佐證，固堪以認定。惟原
    處分機關上開裁決書係就受處分人之交通違規行為裁處「罰
    鍰新臺幣壹萬玖仟伍佰元」、「吊扣駕駛執照12個月」及「
    施以道安講習」等 3個分別獨立之行政處分，而受處分人聲
    明異議意旨係略以：受處分人因駕駛自用小客車違規，竟被
    吊扣聯結車駕照，裁罰不當等語，有卷附前揭裁決書及受處
    分人之聲明異議狀可稽。是以受處分人乃僅就所受之上開 3
    個處分中之「吊扣駕駛執照12個月」部分不服，至於其餘之
    罰鍰及施予道安講習處分，均未對之聲明異議甚明。從而，
    原審裁定就受處分人未聲明不服之上開 2個處分予以審酌，
    一併撤銷，於法自屬有誤，抗告人此部分之抗告，為有理由
    ，自應由本院將原審關於此部分之裁定，予以撤銷，而依原
    處分內容為處罰。
六、至於抗告人關於原裁定撤銷原處分吊扣駕駛執照部分，提起
    抗告所據之理由，雖不無見地。惟按汽車駕駛人飲用酒類或
    其他類似物後其吐氣所含酒精濃度超過每公升○點二五毫克
    或血液中酒精濃度超過百分之○點○五以上者，不得駕駛；
    汽車駕駛人駕駛汽車經測試檢定，酒精濃度超過規定標準者
    ，處一萬五千元以上六萬元以下罰鍰，並當場移置保管該汽
    車及吊扣其駕駛執照一年；道路交通安全規則第114條第2款
    、道路交通管理處罰條例第35條第1項第1款固分別定有明文
    。惟按道路交通管理處罰條例第68條業於94年12月14日修正
    ，並自95年3月1日施行，修正前之道路交通管理處罰條例第
    68條規定：「汽車駕駛人，因違反本條例及道路交通安全規
    則之規定，受【吊扣或】吊銷駕駛執照處分時，【吊扣或】
    吊銷其持有各級車類之駕駛執照。」而修正後之道路交通管
    理處罰條例第68條規定：「汽車駕駛人，因違反本條例及道
    路交通安全規則之規定，受吊銷駕駛執照處分時，吊銷其持
    有各級車類之駕駛執照。」查該條文修正前，其原提案修正
    條文為：「汽、機車駕駛人，因違反本條例及道路交通安全
    規則之規定，受【吊扣或吊銷】駕駛執照處分時，【吊扣或
    吊銷】其違法或違規當時所駕駛車輛之駕駛執照。」其立法
    理由略以：「原條文將違法或違規駕駛人所持有各級車類之
    駕駛執照一併吊扣或吊銷，失之過酷，影響人民工作及生活
    甚鉅，爰修正之」等語，是以其立法意旨在於違規行為對道
    路交通秩序之維持及道路交通安全已生較大之影響，故規定
    吊扣或吊銷其持有各級車類之駕駛執照，以限制其繼續駕車
    行駛道路之權利，其係屬駕駛行為之限制，並不因所持駕駛
    執照種類不同而有所差異。而最後通過之修正條文，係將道
    路交通管理處罰條例第68條原有條文中之【吊扣或】三字刪
    除等情，此有立法院交通委員會94年10月5日臺立交字第094
    2400153 號函附道路交通管理處罰條例第68條審查報告可參
    （立法院公報第94卷第70期第135至138頁）。則參照上開立
    法理由及立法經過，依修正後之條文，按上開規定受【吊銷
    駕照】處分者，仍維持吊銷其持有各級車類之駕駛執照，至
    於受【吊扣駕照】處分者，則僅【吊扣】其違法或違規當時
    所駕駛車輛之駕駛執照，不再吊扣其持有各級車類之駕駛執
    照，此觀之立法理由及立法經過至明。
七、又查：本件受處分人違規行為係發生於97年 7月12日，其應
    適用修正後之道路交通管理處罰條例第68條規定。又受處分
    人違規時，係駕駛自小客車，此有違反道路交通管理事件彰
    監四字第裁字64-I00000000號裁決書附於原審卷可憑，依前
    揭規定，抗告人應僅限制受處分人駕駛自小客車之權利，即
    吊扣其普通小型車駕駛執照，始符依法行政原則，原審已論
    述詳實。抗告人以：汽車駕駛人因違反道路交通管理處罰條
    例第35條規定受吊扣駕駛執照處分，主要考量並非僅為處罰
    違反道路交通管理事件之行為人，尚有以暫時禁止行為人於
    道路上駕駛，以免其短期內再犯之用意，實不得因違規駕駛
    領有最高級（汽車）駕駛資格即有多次駕駛汽車之機會云云
    ，已不當擴張解釋限制人民權利之法律，與依法行政原則有
    違，是本件應僅得吊扣普通小型車之駕駛執照，以避免過度
    影響人民之工作及生活，始符合修法本旨，原審於此部分認
    定核無違誤；抗告人持上開見解，就部分此提起抗告，請求
    撤銷原裁定，維持原處分云云，為無理由，應予駁回。
八、據上論斷，應依道路交通案件處理辦法第25條、第26條，刑
    事訴訟法第412條、第413前段 ，裁定如主文
中    華    民    國     97    年    9    月    26    日
            交通法庭  審判長法  官  陳  紀  綱
                            法  官  陳  欣  安
                            法  官  張  智  雄
上列正本證明與原本無異。
不得再抗告。
                            書記官  謝  雅  惠
中    華    民    國     97    年    9    月    26    日


司法院資訊處製作；財團法人民間司法改革基金會備份。
